臺灣高等法院刑事裁定
111年度抗字第953號
抗  告  人   
即  被  告  龍霖  


上列抗告人因交付審判案件，不服臺灣基隆地方法院中華民國11
1年5月17日交付審判之裁定（111年度聲判字第1號），提起抗告
，本院裁定如下：
    主  文
原裁定撤銷，發回臺灣基隆地方法院。
    理  由
一、按刑事訴訟法第258條之1至第258條之4關於交付審判制度之
    規定，係就檢察官駁回不起訴、緩起訴再議之處分，告訴人
    不服者，賦予其得委任律師向法院聲請交付審判之權，由法
    院介入審查檢察官不起訴、緩起訴處分之當否，交付審判程
    序，乃起訴前之外部監督程序，固非延續檢察官之偵查，究
    仍屬起訴前之訴訟階段（最高法院109年度台抗字第453號裁
    定意旨參照）；法院僅就檢察官所為不起訴或緩起訴之處分
    是否正確加以審查，以防止檢察機關濫權，依此立法精神，
    該法第258條之3規定：「聲請交付審判之裁定，法院應以合
    議行之。法院認交付審判之聲請不合法或無理由者，應駁回
    之；認為有理由者，應為交付審判之裁定，並將正本送達於
    聲請人、檢察官及被告。法院為前項裁定前，得為必要之調
    查。法院為交付審判之裁定時，視為案件已提起公訴。被告
    對於第二項交付審判之裁定，得提起抗告；駁回之裁定，不
    得抗告。」可知，交付審判所為准駁之終局決定，乃是「裁
    定」而非判決；法院審查聲請交付審判案件時「得為必要之
    調查」，其調查證據之範圍，自應以偵查中曾顯現之證據為
    限（第3項）；法院為交付審判之裁定時，即如同檢察官提
    起公訴使案件進入審判程序（第4項），是案件經法院為交
    付審判裁定確定後方生繫屬法院之效力；對於法院所為交付
    審判之裁定，得抗告者僅限被告（第5項），檢察官則不包
    含在內。再按案件由犯罪地或被告之住所、居所或所在地之
    法院管轄；無管轄權之案件，應諭知管轄錯誤之「判決」，
    並同時諭知移送於管轄法院刑事訴訟法第5條第1項、第304
    條分別定有明文；而被告之住所、居所或所在地，係以起訴
    時為準，而所謂起訴時係指案件「繫屬於法院之日」而言（
    最高法院48年台上字第837號判例要旨、81年度台上字第876
     號刑事判決參照）。
二、原裁定諭知本案交付臺灣新北地方法院審判，固非無見。惟
    查：
  ㈠檢察機關就不起訴處分經聲請法院交付審判後，關於原不起
    訴處分效力問題，依現行採行之意見，認交付審判聲請於法
    院審核程序中，如法院為准交付審判裁定之效力是「視為案
    件已提起公訴」，則原不起訴處分之效力因而不復存在，故
    法院仍有變更原不起處分為起訴之可能，原不起處分之效力
    自屬未定；且認法院之審查乃係原不起訴處分訴訟程序之救
    濟延續，而非是事後審查之另一再啟程序，故原不起訴處分
    確定之時間為法院駁回交付審判聲請裁定確定時（法務部11
    0年01月20日法檢字第11004500560號函存參）。是法院就交
    付審判聲請所為裁定，足可影響檢察官原不起訴處分之效力
    ，該不起訴處分案件如經裁定交付審判「確定」時，將同時
    發生不起訴處分失效並使該案件繫屬法院之效力。準此，刑
    事訴訟程序中因檢察官向法院起訴，案件繫屬法院始生訴訟
    關係，而交付審判程序，乃起訴前之外部監督程序，必待法
    院裁定准予交付審判視為案件已提起公訴而啟動訴訟程序後
    ，方生繫屬法院之效力。
  ㈡又刑事訴訟法第304條規定「無管轄權之案件，應諭知管轄錯
    誤之判決，並同時諭知移送於管轄法院」之規定，係針對判
    決而言，就裁定部分則無類似或準用之規定；且認定有無管
    轄權之時間係以起訴時即案件「繫屬於法院之日」為準。故
    法院所為交付審判裁定須待確定時，方生視為案件已提起公
    訴暨繫屬於法院之效力，同時以該時做為認定有無管轄權之
    準據。
  ㈢再者，交付審判與管轄錯誤在刑事訴訟程序中，分屬不同程
    序，前者依刑事訴訟法第258條之3第5項規定「被告對於第
    二項交付審判之裁定，得提起抗告；駁回之裁定，不得抗告
    」，可知檢察官對於法院所為交付審判之裁定，不得提起抗
    告，此係因交付審判程序乃法院介入審查檢察官不起訴處分
    之當否之外部監督程序，自不需再予檢察官救濟機會；而法
    院所為管轄錯誤之判決，檢察官如對之有所不服時，則可依
    上訴程序向上級法院尋求救濟，是上開二者關於檢察官救濟
    途徑之規定，完全不同。
  ㈣原審就聲請人本件對被告所提重利等犯罪告訴案件，認原不
    起訴意旨未詳細斟酌偵查中已調查顯現之事證及認定事實違
    反經驗、論理等法則之明顯瑕疵，是其請求交付審判之聲請
    為有理由，應予准許；且審認原審法院無土地管轄，亦無相
    牽連案件繫屬之聯繫因素，並考量避免案件視為起訴時因管
    轄錯誤而徒增訴訟延宕，且本案犯罪地係在臺灣新北地方法
    院轄區，及聲請人與被告間塗銷抵押權登記之民事事件亦由
    該院審理中等情，因而裁定交付臺灣新北地方法院審判。然
    依法被告既然對於法院所為交付審判之裁定尚得提起抗告，
    則該等裁定並非法院一經對外表示後即生確定力，仍需待確
    定後方能使該案件發生起訴並繫屬法院之效力，且為法院判
    斷有無管轄權依據，原審未待交付審判裁定確定而發生繫屬
    法院效力前，即逕予認定該院就本件無管轄權，似於法有違
    。另關於交付審判程序，所為准駁之終局決定，乃是「裁定
    」而非判決，並無類似或準用刑事訴訟法第304條之規定，
    原裁定逕為交付其他法院審判，並未說明法源依據，似有疑
    慮，況檢察官如對原審所為移送他轄法院審理之裁定有所不
    服，亦無法循上訴程序以謀救濟，形同剝奪檢察官救濟管道
    ，亦難認妥適。
三、綜上所述，原審未審酌上情，逕憑前揭原審依據卷內事證所
    為之判斷，而認定被告本件之犯罪行為地、結果地、被告住
    所地均非屬原審法院轄區，而為裁定移轉於臺灣新北地方法
    院審判之諭知，要非無研求之餘地。抗告指摘原裁定不當，
    尚非全無理由，應由本院將原裁定撤銷，發回原法院重予斟
    酌後另為更妥適之處理。
據上論結，應依刑事訴訟法第413 條前段，裁定如主文。
中　　華　　民　　國　　111 　年　　8 　　月　　8 　　日
                  刑事第十五庭  審判長法  官  陳芃宇
                                      法  官  陳勇松
                                      法  官  陳俞伶
以上正本證明與原本無異。
不得再抗告。
                                      書記官  朱家麒
中　　華　　民　　國　　111 　年　　8 　　月　　9 　　日